【裁判字號】    99,中簡上,355
【裁判日期】    990719
【裁判案由】    詐欺
【裁判全文】
臺灣臺中地方法院刑事判決           99年度中簡上字第355號
上  訴  人  乙○○
即  被  告
上列上訴人即被告因詐欺案件，不服本院99年度中簡字第841號
中華民國99年3月16日第一審簡易判決（偵查案號：臺灣臺中地
方法院檢察署99年度偵字第3967號），提起上訴，本院判決如下
：
    主  文
上訴駁回。
乙○○緩刑貳年，並應於民國九十九年八月三十一日前支付被害
人甲○○新臺幣貳萬壹仟零貳拾壹元。
    犯罪事實及理由
一、犯罪事實：乙○○明知申辦金融機構帳戶使用乃個人理財之
    行為，且取得他人帳戶之目的可能在於收取贓款及掩飾犯行
    不易遭人追查，並預見一般人蒐集他人金融帳戶使用常與財
    產犯罪密切相關，又對於提供帳戶雖無引發他人萌生犯罪之
    確信，但仍以縱若有人持以犯罪亦無違反其本意之幫助犯意
    ，於民國98年12月29日15時許，見自由時報分類廣告刊登誠
    徵配送司機之訊息，遂撥打其上登載由陳建銘（另由檢察官
    偵查）申請之0000-000000號行動電話聯絡。繼於同日15時
    10 分許，在其居住之臺中市○○區○○里○○路○段3巷17
    弄1之4號大樓前，將其其向合作金庫銀行衛道分行申設，帳
    號為0000000000000號帳戶之金融卡及密碼，提供予姓名年
    籍均不詳之成年男子。旋該詐騙集團成員，即基於意圖為自
    己不法所有之犯意，於98年12月30日21時15分許撥打電話予
    甲○○，先後訛稱其為奇摩拍賣網站及第一商業銀行之客服
    人員，因作業疏失致系統誤植為分期付款，必須至ATM操作
    更正錯誤云云，致甲○○陷於錯誤，而於同日22時18分許，
    至高雄市○○路與惠民路之7-11便利商店內，操作中國信託
    商業銀行提款機，轉帳匯款新臺幣（下同）21021元至乙○
    ○之上開帳戶，乙○○即以此方式幫助該詐騙集團以詐術取
    得他人財物。嗣經甲○○查覺有異，乃報警處理，經警循線
    查獲，始悉上情。
二、認定犯罪事實所憑之證據及理由：
（一）上訴人即被告（下稱被告）上訴意旨略以：被告沒有犯罪
      之意，故也不知，且被告也是被害人，有去警察局報案，
      於偵查坦承不諱，是偵查人員有意誤導，告知被告最好承
      認，若不承認法官也會判更重的罪，被告現在知道，被告
      也是被害人，不是有意，因有債務，所以急著要有工作，
      才會上當云云，經查；被告於偵查中已對於上揭犯罪事實
      坦承不諱，此有偵訊筆錄在卷可憑，且上開合作金庫衛道
      分行之帳戶，確為被告所開設，亦有上開合作金庫銀行衛
      道分行活期儲蓄存款存摺封面、內頁在卷可稽，再被害人
      甲○○因遭詐騙集團以上開手法施行詐騙，致陷於錯誤，
      而於98年12月30日22時18分許，至高雄市○○路與惠民路
      之7-11便利商店內，操作中國信託商業銀行提款機，轉帳
      匯款21021元至乙○○之上開帳戶，業據被害人甲○○於
      警詢中陳述明確，並有中國信託ATM交易明細表存卷可稽
      ，足認被告之上開合作金庫之帳戶，確遭詐欺集團作為實
      施詐欺取財犯行之用無訛。
（二）被告辯稱：伊沒犯罪之故意，也是被害人云云，惟查，自
      己帳戶是供自己使用為原則，而公司亦應有公司之帳戶或
      負責人之帳戶，被告只要向客戶收取之款項，存入公司或
      負責人之帳戶並加以註明存款目的即可，何須提供本身之
      帳戶及金融卡予公司？再應徵司機的工作，亦無必要提供
      帳戶及帳戶密碼；且查，被告有相當社會經歷，亦有多次
      應徵工作之經驗，於前次應徵工作，無提供金融卡及密碼
      予他人，此經被告於本院審理中陳述明確；是被告應知應
      徵工作無提供自己帳戶之金融卡及密碼予業者之可能及必
      要；再本件係被告將其所有之上開合作金庫帳戶之金融卡
      及密碼交付無信賴關係之不詳姓名之人使用，顯見被告對
      與自己並無信賴關係之人取得該帳戶後如何使用，其可預
      見其帳戶可能遭不法使用，亦不違背其本意。
（三）再任何人均可辦理金融機構帳戶使用，是如無正當理由，
      實無借用他人金融機構帳戶使用之理，而金融機構帳戶亦
      事關個人財產權益之保障，其專有性甚高，除非本人或與
      本人具親密關係者，難認有何理由可自由流通使用該帳戶
      。又一般人均有妥為保管及防止他人任意使用自己之金融
      機構之存摺等物之認識，縱特殊情況偶需交付他人使用，
      亦必深入瞭解用途及合理性，始予提供，且該等專有物品
      如落入不明人士手中，而未加以闡明正常用途，極易被利
      用為與財產有關之犯罪工具，此為吾人依一般生活認知所
      易於體察之常識，而有犯罪意圖者，非有正當理由，竟徵
      求他人提供帳戶，客觀上可預見其目的，係供為某筆資金
      之存入，嗣再行領出之用，且該筆資金之存入及提領過程
      係有意隱瞞其流程及行為人身分曝光之用意，一般人本於
      一般認知能力均易於瞭解，尤其邇來因詐欺取財集團猖獗
      ，報章媒體屢屢報導其均以蒐購人頭帳戶作為其詐欺取財
      供匯款之工具，政府並因而於電子或平面媒體廣為宣導防
      止民眾受騙，被告為智慮成熟、社會閱歷豐富之成年人，
      應可預見將其上開帳戶之存摺、金融卡及其密碼提供他人
      使用，將幫助他人實施詐欺取財犯罪，但仍交付上開物品
      予不詳姓名、年籍之成年男子，而被告於本院審理時亦稱
      那時候急著要用錢，比較沒有戒心，想說他一下子就還我
      了等語（見本院99年7月5日審理筆錄），顯見被告係急需
      用錢並交付上開帳戶之金融卡1張，並可預見其上開帳戶
      可能遭受不法集團作為不法用途，但其仍然交付金融卡，
      被告仍有幫助詐欺取財之不確定故意存在。
三、論罪科刑理由：
（一）核被告所為，係犯刑法第30條第1項前段、刑法第339條第
      1項之幫助詐欺取財罪，被告係幫助已成年之正犯實施詐
      欺取財之罪，為幫助犯，爰依刑法第30條第2項之規定，
      按正犯之刑減輕之。
（二）原審判決適用刑事訴訟法第449條第1項前段、第454條第2
      項，刑法第30條、第339條第1項、第41條第1項前段，刑
      法施行法第1條之1，量處拘役55日，並諭知易科罰金之折
      算標準，其認定事實及適用法律並無違誤，量刑已屬謹慎
      相當，且查無其他加重或減免其刑之情事，亦難謂原審量
      刑有何違法失當之處。被告以上詞對原判決提起上訴，其
      上訴並無理由，應予駁回。
（三）末查，被告未曾因故意犯罪受有期徒刑以上刑之宣告，有
      臺灣高等法院被告前案紀錄表在卷足憑，姑念被告之犯罪
      手段平和，其因一時失慮致為本件犯行，其經此教訓，當
      能知所警惕，信無再犯之虞，本院因認對被告所宣告之刑
      ，應以暫不執行為適當，爰併予宣告緩刑2年，並命被告
      應於99年8月31日前支付被害人甲○○21021元。
據上論斷，應依刑事訴訟法第455條之1第第1項、第3項、第368
條，刑法第74條第1項第1款，第2項第3款，判決如主文。
本案經檢察官周佩瑩到庭執行職務
中    華    民    國    99    年    7     月    19    日
                  臺灣臺中地方法院刑事第六庭
                      審判長法  官  林三元
                            法  官  高英賓
                            法  官  黃益茂
以上正本證明與原本無異。
不得上訴。
                            書記官  蔡秋明
中    華    民    國    99    年    7     月    19    日
附錄本案論罪科刑法條全文
刑法第30條
幫助他人犯罪者，為從犯；雖他人不知幫助之情者亦同。
從犯之處罰，得按正犯之刑減輕之。
第339條
意圖為自己或第三人不法之所有，以詐術使人將本人或第三人之
物交付者，處5年以下有期徒刑、拘役或科或併科1千元以下罰金
。
以前項方法得財產上不法之利益或使第三人得之者，亦同。
前二項之未遂犯罰之。

司法院資訊處製作；財團法人民間司法改革基金會備份。
